臺灣高等法院臺南分院刑事判決　　　　　　 九十一年度上易字第四九七號　　 Ｃ
　　　上　訴　人　臺灣嘉義地方法院檢察署檢察官
　　　被　　　告　乙　○　○
右上訴人因被告傷害案件，不服臺灣嘉義地方法院九十年度易字第九三九號中華民國
九十一年三月十五日第一審判決（起訴案號：臺灣嘉義地方法院檢察署九十年度偵字
第六五六二號），提起上訴，本院判決如左：
      主      文
上訴駁回。
      理      由
一、公訴意旨略以：被告乙○○之父母與告訴人丙○○有債務糾紛，心生不滿，遂於
    民國九十年九月二十四日下午三時許，至嘉義縣大林鎮○○里○○路○段七九一
    巷十二號丙○○及家人所經營之「旭泰玻璃纖維有限公司」（下稱旭泰公司）內
    ，基於傷害之犯意，以手提包及徒手毆打丙○○之右手肘、背部等處，並以腳踢
    陳女，致丙○○受有右側第三指第二節指腹約一公分傷口、右側肘關節處內側瘀
    傷腫痛，背側上方約六×四公分瘀腫傷之傷害，因認被告涉犯刑法第二百七十七
    條第一項傷害罪嫌。
二、按犯罪事實應依證據認定之，無證據不得推定其犯罪事實；又不能證明被告犯罪
    者，應諭知無罪之判決；刑事訴訟法第一百五十四條、第三百零一條第一項分別
    定有明文。又犯罪事實之認定，應憑真實之證據，倘證據是否真實尚欠明確，自
    難以擬制推測之方法，為其判斷之基礎；而認定犯罪事實之證據係指足以認定被
    告確有犯罪行為之積極證據而言，該項證據自須適合於被告犯罪事實之認定，始
    得採為斷罪資料，最高法院五十三年著有臺上字第六五六號、二十九年上字第三
    一０五號著有判例可資參照。且刑事訴訟上證明之資料，無論其為直接或間接證
    據，均須達於通常一般之人均不致有所懷疑，而得確信其為真實之程度，始得據
    為有罪之認定，若其關於被告是否犯罪之證明未能達此程度，而有合理懷疑之存
    在，致使無從形成有罪之確信，根據「罪證有疑，利於被告」之證據法則，即不
    得遽為不利被告之認定，亦有最高法院七十六年度臺上字第四九八六號判例可稽
    。
三、本件公訴意旨認被告涉犯前開傷害罪嫌，係以「右揭事實業據告訴人指訴明確，
    核與證人甲○○所述情節大致相符，且被告亦坦承當時有與告訴人發生拉扯之事
    ，可見被告當時應有使用暴力之行為。此外，復有診斷證明書一紙在卷可按。」
    等情為主要論據。訊據被告堅詞否認右揭公訴意旨所指之犯行，辯稱：其與父母
    等人所有「山峻玻璃纖維公司」（下稱山峻公司）廠址亦在該處，當天係為蒐集
    民事訴訟所需證據，進入拍照存證，係告訴人搶其照相機拉扯間受傷，其並未出
    手毆打告訴人等語。
四、經查：
（一）被告與其父母等所有之山峻公司廠址座落嘉義縣大林鎮○○里○○路○段七九
      一巷十二號，與告訴人所有旭泰公司廠址座落位置相同之事實，業據被告與告
      訴人分別供述及陳稱在卷，並有告訴人庭繪之現場圖一件在卷可參，且有土地
      登記謄本等件附卷足憑，足認被告前往上址應非法之所禁；又被告之父母與告
      訴人間曾有民事糾紛之事實，亦分別經被告與告訴人供陳在卷，堪認被告所辯
      當日係前往上址拍照取證等語，尚非無稽。
（二）又事發當日被告前往上址，有其朋友一人即證人丁○○同行之事實，除據被告
      與告訴人分別陳述無訛外，並有告訴人提出之錄影翻拍照片等件在卷可考，而
      證人陳端正係結證：「乙○○叫我陪他去，去的時候大門是關著，乙○○與丙○○先在大門處談，之後電動鐵門就打開了，乙○○進去之後就與丙○○邊走
      邊講，丙○○的先生叫我不能進去，我就在外面等，之後就看到她們在搶照相
      機，後看到阿和拿壹支挖鐵釘的工具出來叫乙○○不要動，他們三人就把乙○○架住。」及「（問：除了搶照相機，乙○○與丙○○等三人是否有肢體衝突
      ？答稱：）沒有，就是搶照相機，他先生抱住乙○○。」等語明確，公訴人上
      訴意旨以：「證人丁○○並未進入山峻公司，如何能得知被告與告訴人丙○○
      並無肢體衝突？」等語，據證人丁○○證稱：「該工廠大門係透空的，從外面
      即可看到裡面」等語，而依告訴人所提錄影翻拍照片觀之，證人所述與事實相
      符，足見被告所辯其並無出手毆打告訴人等語，應堪採信。至證人即告訴人工
      廠工人甲○○於偵查中證稱被告有毆打告訴人等語，惟查證人甲○○工作地點
      距告訴人與被告糾紛地點約一、二百公尺，且工作地點看不到糾紛地點，已據
      證人甲○○於本院審理中證述明確，是故證人所謂聽到告訴人喊救命時始跑過
      去，則被告縱有毆打告訴人，證人亦不可能親眼目睹，是該證詞顯有偏頗，不
      足採信。
（三）參以告訴人提出之林怡昌診所診斷證明書所記載告訴人之病名，其中手指腹約
      一公分傷口、右側肘關節處內側瘀傷腫痛，依告訴人指訴，被告係以手提包及
      徒手毆打，何能將手指腹及關節處內側毆傷，實與經驗法則不符，反之被告辯
      稱係告訴人搶其相機拉扯相機背帶時受傷似較相符，則被告辯稱未傷害告訴人
      等語，即屬可信，況被告當天並非攀越大門進入，然告訴人卻以被告出去後攀
      在大門上欲再與告訴人之夫交談時，所攝得錄影翻拍照片為證據，謂被告係攀
      越大門進入提出告訴，足見告訴人之告訴已顯有故入人罪之嫌；復參以被告係
      獨自進入上址，發生爭執時在場人尚有告訴人之夫及工廠員工之事實，分別具
      被告、告訴人及證人丁○○陳述在卷，衡諸經驗及論理法則，被告應無單獨一
      人挑釁三人甚且出手傷人之可能，益徵被告所辯其並未傷害告訴人等語為有據
      。
五、綜上所述，公訴意旨所指被告傷害犯嫌，依客觀證據所示，尚難認已達無合理之
    懷疑之程度，自難據為被告不利之認定。此外，復查無其他積極證據足認被告有
    何公訴意旨所指之傷害犯行，不能證明被告犯罪，揆諸首揭條文及判例意旨，原
    審以不能證明被告犯罪，諭知被告無罪，核無不合。檢察官上訴意旨指摘原判決
    採證不當，為無理由，應予駁回。
據上論結，應依刑事訴訟法第三百六十八條，判決如主文。
本案經檢察官王碧霞到庭執行職務。
中    華    民    國      九十一      年      六      月      十        日
                                  臺灣高等法院臺南分院刑事第四庭
                                      審判長法官  陳    義    仲
                                            法官  蔡    崇    義
                                            法官  宋    明    蒼
右正本證明與原本無異。
不得上訴。
                                      法院書記官  余    素    美
中    華    民    國      九十一      年      六      月     十二       日
